臺灣臺南地方法院民事判決　　　　　　　　 95年度消字第2號
原　　　告　乙○○
訴訟代理人　裘佩恩律師
被　　　告　台灣本田股份有限公司
法定代理人　永井高志
訴訟代理人　蔚中傑律師
複代理人　　丙○○
輔　佐　人　丁○○
上列當事人間請求侵權行為損害賠償事件，經本院於民國96年6
月13日言詞辯論終結，判決如下：
    主      文
原告之訴及假執行之聲請均駁回。
訴訟費用新台幣壹萬伍仟捌佰伍拾元由原告負擔。
    事實及理由
一、程序方面：
(一)、本件原告起訴時被告之法定代理人為須藤宗英，嗣於訴訟進
    行中，被告之法定代理人變更為永井高志，有被告提出之股
    份有限公司變更登記表在卷足憑，茲因被告於本件訴訟有委
    任訴訟代理人，是於新任法定代理人永井高志承受訴訟前，
    本件訴訟不當然停止，而被告之新任法定代理人永井高志亦
    已具狀聲明承受訴訟，核與民事訴訟法第170條、第173條、
    第175條及第176條規定相符，應屬適法。
(二)、次查，本件原告起訴時主張依侵權行為之法律關係及消費者
    保護法之規定，請求被告給付新台幣（下同）150萬元（懲
    罰性賠償金100萬元、慰撫金50萬元）；嗣於訴訟進行中，
    仍基於同一法律關係（依民法第191條之1第1項、第4項，民
    法第195條第1項，消費者保護法第7條第1項、第3項，第9條
    ，第51條規定），請求被告給付150萬元（請求被告賠償安
    全氣囊價值4萬元、慰撫金71萬元，及依消費者保護法第51
    條但書規定1倍懲罰性賠償金，合計150萬元）及自起訴狀繕
    本送達日起算之法定遲延利息；經核原告請求被告給付150
    萬元部分，並未變更訴訟標的，亦未擴張或減縮應受判決事
    項之聲明，僅係對於損害賠償範圍之主張有所不同，並不屬
    於訴之變更或追加之情形，故被告表示不同意原告所為訴之
    變更，尚有誤會。至於原告擴張請求被告應給付自起訴狀繕
    本送達日起算之法定遲延利息部分，核與民事訴訟法第255
    條第1項第3款規定無不合，應予准許，合先敘明。
二、原告起訴主張：
(一)、按企業經營者主張其商品於流通進入市場，或其服務於提供時
    ，符合當時科技或專業水準可合理期待之安全性者，就其主
    張之事實負舉證責任，消費者保護法第7條第1項及第7條之1
    第l項定有明文。故本案應由被告負舉證責任，證明被告提
    供之安全氣囊系統「符合當時科技或專業水準可合理期待之
    安全性。次按「商品製造人因其商品之通常使用或消費所致
    他人之損害，負賠償責任。但其對於商品之生產、製造或加
    工、設計並無欠缺或其損害非因該項欠缺所致或於防止損害
    之發生，已盡相當之注意者，不在此限。商品輸入業者，應
    與商品製造人負同一之責任。」民法第191條之1第1、4項定
    有明文。又「從事設計、生產、製造商品或提供服務之企業
    經營者，於提供商品流通進入市場，或提供服務時，應確保
    該商品或服務，符合當時科技或專業水準可合理期待之安全
    性。商品或服務具危害消費者生命、身體、健康、財產之可
    能者，應於明顯處為警告標示及緊急處理危險之方法。企業
    經營者違反前二項規定，致生損害於消費者或第三人時，應
    負連帶賠償責任。但企業經營者能證明其無過失者，法院得
    減輕其賠償責任；又輸入商品或服務之企業經營者，視為該
    商品之設計、生產、製造者或服務之提供者，負本法第7條
    之製造者責任。」消費者保護法第7、9條亦有明文。原告於
    民國94年11月24日因信賴被告製造代理銷售之HONDA CR-V
    SX 休旅車，所標榜之雙前座SRS安全氣囊等配備所具有之安
    全性，而以796,000元向被告購買車身號碼RKTRD48506F0014
    48，引擎號碼K20A00000000，車牌號碼6252-NP號之系爭車
    輛。原告於95年2月3日因酒駕撞車，並已受刑事上處罰，惟
    撞車時，整個車頭全毀，但駕駛座及其右側之安全氣囊卻都
    沒有啟動，致原告當場因強烈撞擊擋風玻璃而致受有頭部、
    手部等多處傷害。
(二)、原告因系爭車輛安全氣囊品質瑕疵，滅失效用，所以要求被
    告做鑑定，被告亦派該公司人員自行做鑑定，但經過2個月
    時間，被告都未告知原告鑑定結果，經由原告詢問，約一週
    後，被告只口頭向原告告之其所售出之汽車，並無任何瑕疵
    ，原告質疑被告為球員兼裁判，有失公正，因而向被告要求
    第三公正單位鑑定，被告不同意，經由蘋果日報記者蕭先生
    介入後，被告與原告簽訂協議書，雙方同意委託台灣區汽車
    修理工業同業公會協助鑑定該車之安全氣囊，台灣區汽車修
    理工業同業公會於95年7月17日對該車做鑑定，並於95年8月
    7日做出鑑定報告，並提出結論「由上述要件來判定，肇事
    車輛是正面撞擊停在路邊小貨車後車斗尾部，同時第一橫樑
    撞擊突出物，輔助氣囊應引爆膨脹保護駕駛員及右座乘客頭
    部和胸部而沒有引爆膨脹保護，撞擊力道車輛行駛時時速60
    公里以上，撞擊力層級是嚴重，本會判定應爆而未爆，在台
    灣區汽車修理工業同業公會提出該報告後1個月後，被告與
    原告協商並同意賠償原告35萬元，惟原告需於96年6月前將
    其原至99年11月之車貸提前清償完畢，並將該車過戶給被告
    ，因原告欲維持其原償還年限，故協商破裂。原告購車時，
    選購含有安全氣囊配備之車輛，其目的為希望安全氣囊可於
    事故發生時，發揮其應有功能，但鑑定後卻發現該安全氣囊
    並無實質應有之效能，有欺騙消費者之嫌，且該失效之功能
    極有可能使消費者產生嚴重之傷害甚至失去生命，而生命是
    無價的，原告亦因此遭受所購車輛之安全氣囊配備為失效產
    品影響，心生恐懼，經常噩夢連連，身心均痛苦異常。依台
    灣區汽車修理工業同業公會專業之鑑定報告及補充報告所示
    ，系爭車輛事故時已符合安全氣囊啟動要件卻未啟動，原告
    始知系爭車輛之生產、製造或加工、設計有欠缺，未符合現
    代汽車科技或專業水準可合理期待之安全性，而此欠缺與原
    告所受之傷害間具有因果關係，又被告為製造、代理銷售及
    輸入系爭車輛之進口商，依民法第191條之1第1項、第4項、
    第195條第1項，及消費者保護法第7條第l項、第3項，第9條
    、第51條規定，應負擔商品製造人責任，為此請求被告賠償
    系爭車輛雙前座SRS安全氣囊之價值4萬元、精神慰撫金71萬
    元，及依消費者保護法第51條但書規定之1倍懲罰性賠償金
    ，合計共150萬元。
(三)、針對被告引用台北科技大學甲○○先生之意見為答辯依據，
    原告將甲○○先生意見送交台灣區汽車修理工業同業公會後
    ，由該公會另行出具「補充說明」，可知甲○○先生所引據
    者全係十幾年前之舊資料及誤會甚多，原告將該補充說明內
    容，全引用為本件訴訟證據資料。又觀被告之推理過程為：
    只要未引爆，即因未達設計之引爆要件安全氣囊系統有，此
    乃自圓其說，依此說法則此安全氣囊系統乃永無可能有瑕疵
    ，縱使有被告亦可輕描淡寫主張因「未達引爆標準」而卸責
    。然自人民之法律或情感及消費者對於商品之安全期待角度
    觀之，原告認為被告除應就安全氣囊理論上之爆破要件舉證
    證明其設計並無缺失外，更因舉證證明本件事故中安全氣囊
    乃有正常完好之功能及事故之情況仍未符合爆破要件始為已
    足，而非倒果為因以安全氣囊未引爆倒推事故之情形未達引
    爆要件。蓋每一個案之事發情形不同、車況不同，但車損狀
    況致某程度消費者即期待受到該系統之保護，例如附件所示
    乃前新聞局長姚文智之同款車車禍照片，依照片所示，車損
    情形遠輕於原告，然安全氣囊卻有啟動，本案情形被告竟辯
    稱未達引爆要件，實難令原告心服。而台灣區汽車修理工業
    同業公會之鑑定意見，不但符合專業，亦符合一般消費者之
    法律感情，自得引以為據。
(四)、茲就96年4月25日之勘驗結果表示意見：
  1.雖經鑑定本案系爭車輛上之SRS電腦上，未發現故障情形之
    記載 (NO DTC WAS FOUND)。
  2.復經斷電測試，SRS電腦記憶體如被告主張屬非揮發性記憶體
    ，不因斷電而影響其記錄。
  3.然查，系爭車輛之前感知器脫落為一確定之事實，不論此脫
    落之時點為車禍事故前或事故中或事故後，SRS電腦應均會
    因感知器脫落而有故障顯示 (即DTC顯示)，但系爭車輛之SR
    S系統至勘驗時仍未發現故障情形，顯見此系統確有瑕疵，
    因SRS系統連感知器是否脫落均無法測知，則自然無法判斷
    是否引爆氣囊，故被告之安全氣囊系統確有瑕疵應無疑問。
(五)、並聲明：
  1.被告應給付原告150萬元，及自起訴狀繕本送達日起至清償
    日止，按年利率百分之5計算之利息。
  2.訴訟費用由被告負擔。
  3.原告願供擔保，請准宣告假執行。
三、被告則以：
(一)、原告於訴狀送達後，將請求之標的變更為輔助氣囊價值4萬
    元、精神慰撫金71萬元及前揭數額依消費者保護法第51條但
    書規定之1倍懲罰性賠償金，被告就此變更也未表同意，故
    原告就此所為之變更應不符合民事訴訟法第255條之規定。
(二)、原告係於酒醉駕車且未繫安全帶之情形下，以每小時時速約
    100公里以上之速度於市區內行駛，並因而肇事受傷，因此
    在原告違法駕駛在先情形下，其因此所造或之精神損害實與
    被告無關，故原告請求精神賠償並無理由。再者，原告請求
    精神損害賠償之前提要件為被告需有故意或過失侵害原告之
    不法行為，亦即需被告符合民法第184條侵權行為之規定，
    方有請求精神賠償之問題，然姑不論被告並未有何構成侵權
    行為之事由，原告就此更未舉證以實其說。事實上，於原告
    事故發生後，被告即盡力與原告進行協調，並且本即欲簽立
    協議書，然因原告不欲在被告賠償後將車交付予被告，且因
    原告酒醉駕車而導致保險不理賠，以致其要求被告賠償其完
    整之車等無理要求，因而導致最後協商不成。
(三)、本件因為未達安全氣囊之作動條件，故系爭車輛之安全氣囊
    未引爆，係屬正常：
  1.系爭車輛之安全氣囊未啟動，乃因撞擊力未達設定之啟動條
    件所致，而之所以未達啟動條件，是因為系爭車輛先撞擊路
    燈桿與小貨車車後斗等，均不符合安全氣囊啟動條件，而也
    因為系爭車輛前橫樑中央先撞擊到路燈桿，再連續擦撞路旁
    圍牆，致使系爭車輛之車速已經由先前撞擊而大幅減慢，加
    以嗣後受撞擊之平板貨車車後斗與尾門為木板材質，均可吸
    收撞擊力，且系爭車輛也有潰縮式之設計，可吸收、緩和撞
    擊力，因此，安全氣囊感知器並未因此收到訊號，而未達到
    啟動安全氣囊之條件。再者，貨車車斗下方懸空高度約81公
    分，已高於系爭車輛之前橫樑與保險桿，因此系爭車輛之葉
    子板與引擎蓋遭受直接撞擊，並將引擎蓋掀起（為防止整片
    引擎蓋插入駕駛座內，引擎蓋也有潰縮設計，即遭受撞擊後
    引擎蓋會向中央凹槽會摺起)，而車輛因先前撞擊導致車速
    減慢，且車輛因潰縮式設計發揮效果之故，因此兩根直樑未
    遭受到直接撞擊，且直樑更未因此而導致變形，進而觸及安
    全氣囊感知器，故尚未達到啟動安全氣囊之條件。復查，系
    爭車輛安全氣囊之感知器乃是位於潰縮區內（即撞擊區），
    然因先前撞擊路燈桿與擦撞圍牆等連續撞擊已大幅降低車速
    ，且系爭車輛之橫樑與大樑也未直接撞擊小貨車，而受直接
    撞擊受力處為葉子板與引擎蓋，是以在貨車車後斗與尾門為
    木板材質可吸收撞擊力，以及系爭車輛受撞擊時因撞擊區潰
    縮設計吸收撞擊力之故，所以系爭車輛之潰縮尚未達到觸發
    安全氣囊感知器程度，此由車輛大樑未彎曲變形至波及到感
    知器，亦足證之。也因此，系爭車輛車室空間與駕駛座幾乎
    毫無受損變形，甚且，撞擊後系爭車輛之各車門均可用手輕
    鬆開啟，顯見當時原告在車內實際承受撞擊力並不大，故系
    爭車輛之安全氣囊未達其作動條件，因此系爭車輛之安全氣
    囊未引爆，係屬正常。車輛安全氣囊感知器啟動之設定條件
    若過於輕易，氣囊在未受到重大撞擊即輕易被啟動，不但所
    費不貲，駕駛者也更容易因此而受傷。本件原告在車輛撞擊
    後僅受到輕微擦傷，實乃因其未繫安全帶所致，與安全氣貴
    未啟動並無關聯。原告誤將安全氣囊當作車禍救命萬靈丹顯
    然對安全氣囊功能有所誤解。
  2.台灣區汽車修理工業同業公會鑑定報告書之內容並不可採：
  (1)按台灣區汽車修理工業同業公會之鑑定品質，本即為車商同
    業所詬病，主要因其鑑定人員之專業即備受質疑，且鑑定之
    內容常與事實不符。查，本件係台灣區汽車修理工業同業公
    會受原告委託鑑定，而被告之經銷商伸陽汽車有限公司當時
    乃係在迫於媒體壓力與原告強力之要求下，不得已才簽立協
    議書，然此並不代表被告同意鑑定報告之內容，而被告當時
    亦懷疑汽車修理工業同業公會是否能作出正確之鑑定，因此
    ，於95年7月17日台灣區汽車修理工業同業公會鑑定之同日
    ，被告也另行請求客觀專業之國立台北科技大學車輛工程系
    甲○○教授 (按: 林教授為國內車輛鑑定之權威)，進行鑑
    定，而做成鑑定報告。
  (2)查事發當時，原告乃係以時速100公里之車速，先撞斷路燈
    桿及燈桿水泥基座並擦撞路牆後，才撞至停放於路邊之小貨
    車車尾，該貨車被推撞到前方路邊之大型水泥柱電線桿後，
    兩車才停下來，就此，除甲○○教授鑑定報告第3頁有詳盡
    描述外，更有道路交通事故現場圖可查。惟依台灣區汽車修
    理工業同業公會鑑定報告書所載，原告乃是「撞擊小貨車後
    斗，撞斷一支電線桿，並擦撞二支電線桿，共三支電線桿和
    一輛小貨車」，此顯與事實不符，而在事實描述錯誤之情形
    下，汽車修理工業同業公會依此所做之鑑定報告即欠缺專業
    性且與事實不符，即無參考援用之價值。
  (3)復查，參台灣區汽車修理工業同業公會鑑定報告書之內容，
    姑不論其所述事實並不正確，且報告內容用語也前後不一與
    錯誤百出，蓋車身主結構有二根大樑（亦稱為直樑）與一根
    橫樑，工會不僅將橫樑誤稱為直樑，更將底盤保險桿錯認為
    橫樑，顯見台灣區汽車修理工業同業公會鑑定報告之內容根
    本不具專業之品質而無採信之基礎。甚且，台灣區汽車修理
    工業同業公會鑑定報告只是看圖說故事般簡單描述事實，在
    無嚴謹說理及誰論下，即在錯誤之事實描述下逕而認定「肇
    事車輛是正面撞擊停在路邊小貨車車斗尾部（事實上係先撞
    倒路燈桿並擦撞路牆後才撞到小貨車，且亦非正面撞擊)，
    同時第一橫樑 (應為底盤保險桿)撞擊突出物，輔助氣囊應
    引爆…而沒有引爆膨脹保護，撞擊力道車輛行駛時速60公里
    以上（其並未說明為何是60公里)，撞擊力道層級是嚴重(就
    此毫無推論基礎且未說明如何認定是嚴重)」，準此，台灣
    區汽車修理工業同業公會之鑑定報告錯誤連連，事實不清且
    毫無推論與「鑑定」分析，根本不具應有之專業性，故其內
    容顯無可採。
  (4)末查，參甲○○教授鑑定報告第4頁與第5頁內容所示，系爭
    車輛之安全氣囊之所以未啟動，主要是因為撞擊尚非屬嚴重
    ，且右大樑也僅有輕微受損，而左大樑則未受損，故SRS之
    觸發感知器並未受到波及，復加以系爭車輛遭受連續撞擊後
    SRS之訊號線已被扯下，故系爭車輛之安全氣囊才未啟動。
    至於系爭車輛雖然外觀看似嚴重，然此實乃系爭車輛之SRS
    系統與車身安全潰縮設計之故。事實上，車內駕駛座完全未
    被擠壓變形，且駕駛人並未因此受重傷 (其所受輕傷係因未
    繫安全帶所致)，即可得知撞擊並非嚴重。
  (5)查修理工會認定系爭車輛之輔助氣囊應引爆而未引爆，無非
    係以「肇事車輛是正面撞擊停在路邊小貨車後車斗尾部，同
    時第一橫樑撞擊突出物」作為其鑑定之依據。惟查，系爭車
    輛乃是先撞斷電信桿並擦撞新化高中圍牆後，才撞到停放於
    路邊小貨車後車斗，而被撞斷之電信桿則被系爭車輛拖行至
    撞擊小貨車後始掉落於路邊，至於電信桿之燈蓋則於電信桿
    撞斷時掉落於電信桿基座3.8公尺處，此有事故現場圖、台
    南縣警察局新化分局調查筆錄及刑事案件報告書可稽。準此
    ，修理工會本於錯誤事實所為之鑑定，則其鑑定結果當有瑕
    疵，故台灣區汽車修理工業同業公會鑑定報告與補充說明之
    內容當無足採信。
  (6)系爭車輛之鑑定不能僅憑車主手冊之內容，而不考量車輛之
    特性與實際撞擊情況而為認定，惟依台灣區汽車修理工業同
    業公會鑑定報告與補充說明可知，台灣區汽車修理工業同業
    公會乃係以車主手冊記載範圍為鑑定依據，則其當僅就「書
    面」鑑定，基此又如何能得出正確之結果，顯見台灣區汽車
    修理工業同業公會確係看圖說故事般簡單描述事實，缺乏嚴
    謹說理、推論與根據下即本於錯誤之事實前提而作成鑑定，
    台灣區汽車修理工業同業公會鑑定報告毫無推論與「鑑定」
    分析，根本不具有專業性，故其內容顯無可採。又依補充說
    明第2點可知，台灣區汽車修理工業同業公會於鑑定當時並
    不知悉系爭車輛感知器型式，更未查看系爭車輛感知器，則
    在台灣區汽車修理工業同業公會不知感知器型式情況下，僅
    依車主手冊之內容而作成鑑定，如何能令人信賴其係專業之
    鑑定？又如何能令人相信台灣區汽車修理工業同業公會之鑑
    定報告結果？另參補充說明第13點之說明，台灣區汽車修理
    工業同業公會雖認「40km/h撞擊而車架不易變形，肇事車輛
    車架嚴重變形…由此推論事故當時，時速60公里以上」，然
    此應限於正面的面之撞擊，與本件屬於線性撞擊，兩者條件
    有所不同，況且系爭車輛乃是撞擊到具有可吸收、緩和撞擊
    力的木板材質的小貨車車後斗與其備胎，則撞擊力自然會大
    大的降低，因此台灣區汽車修理工業同業公會將不同的條件
    加以比擬，其所為之鑑定結果顯非可採，其認定事故當時「
    時速60公里以上」也非的論，遑論系爭車輛僅有潰縮區加以
    潰縮，並無車架或大樑嚴重變形之情況。
  (7)依原告之台南縣警察局新化分局調查筆錄第2頁所載可知，
    原告事故當時車速為50公里／小時，然修理工會卻誰論「撞
    擊力道車輛行駛時速60公里以上，撞擊力層級是嚴重，此一
    鑑定結果因與事實不符，且無論證之依據。況且，依道路交
    通事故現場圖所示，系爭車輛在先撞擊電信桿並擦撞新化高
    中圍牆後，將電信桿拖行了13.5公尺之後，才撞擊小貨車車
    後斗，此時車速早已大幅降低，而台灣區汽車修理工業同業
    公會卻全然未考量此等情況，並無理由認定系爭車輛當時之
    時速為60公里以上，故其所為之鑑定結果，並無可採。又依
    車主手冊第7頁所示，已明確區分潰縮 (撞擊)區為何，然台
    灣區汽車修理工業同業公會補充說明第4點卻仍認為保險桿
    加強桿，不屬於車體撞擊區內，顯與前揭車主手冊所示不符
    ，誠不知其所云為何。
  (8)再者，電子迴路圖僅為車輛電子系統迴路圖示，與系爭車輛
    輔助氣囊是否引爆並無任何關聯，也難以由迴路圖探知系爭
    車輛之感知器型式為何。然查，依卷附台灣區汽車修理工業
    同業公會汽車工會96年4月19日台區汽工（和）字第96039號
    函之補充報告所示，台灣區汽車修理工業同業公會完全未就
    原證11之電子迴路圖加以說明，僅稱「內容記載不詳」 (事
    實上原證11迴路圖比台灣區汽車修理工業同業公會所提原證
    6 迴路圖詳細且複雜)，而其竟仍以錯誤之資料回覆本院，
    且回覆補充報告內容更是不知所云、答非所問。事實上，從
    電子迴路圖根本無法判斷感知器型式為何，而台灣區汽車修
    理工業同業公會卻持錯誤迴路圖仍一再辯稱系爭車輛感知器
    為車體震動感知器，此更與其第7點（a）所述「G值感應器
    會產生慣性力信號傳回微電腦表」（此為減速感知器傳輸方
    式的描述）自相矛盾。甚且，該補充報告另稱「各廠牌車輛
    重量不僅一致…」，更屬無稽，蓋各廠牌車輛之重量不可能
    一致，無庸贅言。是以台灣區汽車修理工業同業公會以錯誤
    之資料為補充說明，根本不足為據，且毫無專業性與信賴性
    可言。
  3.依台灣區汽車修理工業同業公會鑑定人於96年1月24日言詞
    辯論時之陳述，姑且先不論實際上是否有其所聲稱之「國際
    汽車安全標準」與「國際撞擊安全測試」，然依其所稱仍有
    諸多與事實不符之處，茲詳述如下：
  (1)關於系爭車輛撞擊實際情況與撞擊順序，有台南縣警察局新
    化分局之交通事故現場圖與現場照片可證。系爭車輛係先撞
    擊電信桿，並擦撞新化高中圍牆再撞擊路邊小貨車，此並經
    證人台北科技大學甲○○教授及高雄應用科技大學許燦輝教
    授所確認，亦已經本院於庭訊詢問兩造後，將其列為不爭執
    事項之一，然台灣區汽車修理工業同業公會鑑定人仍堅持錯
    誤的事實認定，且反於車主手冊所明載認為保險桿不屬於潰
    縮區（既然台灣區汽車修理工業同業公會是以車主手冊作為
    鑑定依據，就此點卻又作與車主手冊記載相反之認定），準
    此，因為台灣區汽車修理工業同業公會就明顯事實之認定錯
    誤，而導致錯誤之鑑定結果，故許燦輝教授結論認為，「因
    為撞擊時的撞擊順序與事實認定有異，故兩造之鑑定會有如
    此大的差異」。
  (2)又台灣區汽車修理工業同業公會對於本院詢問：「系爭車輛
    撞擊力可否依系爭車輛撞擊毀損程度計算出來？」台灣區汽
    車修理工業同業公會鑑定人表示，汽車修理業界係以車輛修
    理費的多寡與車輛的行駛速度來認定撞擊程度，更屬荒謬且
    無科學依據。按，車輛行駛速度與車輛修理費實為不相干兩
    碼事，若車輛行駛速度緩慢但修理費可能很昂貴時，則依台
    灣區汽車修理工業同業公會標準，究竟要認定為何種撞擊程
    度？再者，依撞擊角度及撞擊物之形狀及特質等不同，撞擊
    程度亦會有所不同，因此，以保險桿及車架是否變形反推車
    速多少並無科學依據。至於系爭車輛當時車速，證人甲○○
    教授已證稱：「本件撞擊並不是單純正面撞擊，無法依毀損
    情形計算出撞擊力，亦無計算出車速。」而原告於警訊筆錄
    時稱，車速為50公里/小時，然於96年l月24日言詞辯論時又
    辯稱「我當時酒駕，不清楚車速多少」，足見原告所言前後
    反覆，並不足採信。
  (3)台灣區汽車修理工業同業公會僅憑車主手冊有記載車輛撞擊
    突出物氣囊將會引爆等語，而認定系爭車輛有安全氣囊應爆
    未爆之瑕疵，此顯有重大誤解，蓋依車主手冊所載，該段文
    字係記載於「行駛前應注意事項」之「附件與改裝」部分，
    亦即在車輛有降低車子與地面高度改裝時，因為會增加車輛
    底盤撞擊到突出物機會，在達到作動條件情形下，氣囊方會
    引爆，故台灣區汽車修理工業同業公會就此陳述當屬有誤。
    甚且，台灣區汽車修理工業同業公會汽車公會對系爭車輛撞
    擊到何突出物並不清楚，則在無法知悉突出物為何之情形下
    ，如何以「第一橫樑撞擊突出物」而認定氣囊應爆未爆，並
    據此作為鑑定報告。再者，台灣區汽車修理工業同業公會此
    一說法也與其所稱系爭車輛先撞擊到小貨車再撞擊到電線桿
    自相矛盾，蓋於先撞擊到小貨車情形下，當時路面並無任何
    地面突出物可被撞擊。實則，本件乃是先撞擊到電信稈，車
    輛底盤並掠過電信桿基座 (即地面突出物 )，再撞擊到小貨
    車，由此益加證明台灣區汽車修理工業同業公會所言欠缺專
    業性而不足採信。
  (4)台灣區汽車修理工業同業公會並認為氣囊是否引爆與硬撞擊
    或軟撞擊無關，且與潰縮設計及撞擊週期長短無關，更有違
    經驗法則。台灣區汽車修理工業同業公會反於一般物理常識
    之論述，顯不足採。再者，點或線之撞擊所承受之撞擊結果
    ，與面之撞擊所承受之撞擊結果差異頗大，此也將影響氣囊
    是否達到作動條件，若係屬於軟撞擊且有潰縮設計，則撞擊
    力更將被大幅緩和且延長撞擊週期、減低瞬間減速度，以保
    護車內人員，是以，系爭車輛將會因硬撞擊或軟撞擊之不同
    撞擊型態，或車身有無潰縮設計而有不同之結果，故證人甲
    ○○教授證稱：「系爭車輛的感知器是裝在大樑上，撞擊後
    撞擊力傳遞至大樑，再由感知器去感知減速度。」、「硬撞
    擊、軟撞擊對於重力減速度有不同影響，軟撞擊會吸收重力
    減速度，車身潰縮部分也會吸收重力減速度。」
  (5)台灣區汽車修理工業同業公會又稱氣囊引爆值與直樑受損程
    度無絕對關係，主要是靠車身震動傳遞訊號而求得引爆值，
    而車身震動主要是來自於直樑上震動，實不知其所云為何？
    蓋車身震動既然主要是靠來自於直樑上震動而傳遞訊號，則
    為何為與「直樑受損程度無絕對關係」！其所言顯有矛盾。
    實則，系爭車輛感知器是減速感知器並非是震動型之感知器
    ，兩者接收訊號之方式並不相同，減速感知器是接收水平訊
    號，而震動型則是接收垂直訊號，然不論何者，氣囊引爆與
    否與直樑受損程度仍有相當關聯。況且，系爭車輛之感知器
    係透過減速度而使半導體型電子式感知器觸發作動，並依據
    承受撞擊時瞬間減速度來判斷是否使輔助氣囊作動引爆，也
    因為系爭車輛感知器係裝置在大樑上，因此撞擊後之撞擊力
    是先經由大樑再傳遞至感知器，以感知車輛撞擊時瞬間減速
    度，是以，系爭車輛氣囊引爆與否與直樑受損程度具有相當
    之關聯。
  (6)另台灣區汽車修理工業同業公會之所以會錯誤認定撞擊順序
    ，依其所述乃是基於牛頓慣性定律而為判斷，然此與牛頓慣
    性定律並無任何關聯！姑且不論汽車公會未在鑑定報告加以
    說明，其事後所編之詞難為判斷之依據，實則牛頓慣性定律
    係指，除非有外在力量加進去，否則保持靜止之物體，會永
    遠保持靜止；沿一直線作相同速度運動之物體，也會一直持
    續不停跑下去。例如：車子起步前行時人向後仰；煞車時人
    會向前傾。台灣區汽車修理工業同業公會根本錯誤引用牛頓
    慣性定律。
(四)、台灣區汽車修理工業同業公會補充說明第8、9點之說明可知
    ，因為在車輛受撞擊當時即已判斷輔助氣囊是否有達到啟動
    之條件而加以引爆，與之後因拉扯而脫落之訊號線無關，況
    且在撞擊過程中車輛乃是在持續的減速，若撞擊時未達到氣
    囊啟動之條件，則撞擊的過程中更不會達到，故本件輔助氣
    囊之啟動與否實與訊號線是否脫落無關，並為兩鑑定機關所
    確認。又原告自稱其在事故發生當時並未繫安全帶，然依原
    告之台南縣警察局新化分局調查筆錄第2頁所示可知，原告
    卻又表示，有繫安全帶，顯見原告言詞前後反覆不一並於警
    訊時為虛偽之陳述，且無理提起本件訴訟，其心態顯有可議
    。氣囊僅為汽車輔助性之安全系統，並非車輛發生事故時保
    命之唯一萬靈丹，汽車駕駛人除需遵守交通規則小心駕駛外
    ，在事故發生時，保護駕駛人的主要設備，仍是在於安全帶
    是否繫緊，若在駕駛人未繫緊安全帶之情況下，輔助氣囊引
    爆或輔助氣囊啟動之設定值太低，過於輕易之引爆，只會對
    駕駛人造成更大之傷害。原告之所以會發生事故乃是在於其
    酒醉駕車，其受有傷害則在於未繫安全帶致撞到車輛之擋風
    玻璃，此實與輔助氣囊之啟動與否毫無因果關係，更遑論系
    爭車輛遭受撞擊時其撞擊力並未達到預先設定之輔助氣囊之
    啟動條件。
(五)、系爭車輛之安全氣囊並無瑕疵，原告之請求亦屬無據：
  1.查 SRS 控制裝置之作用，乃是通過其感知不停之測量車輛
    縱向減速率，並計算出有關方向之速度變更，若達到大樑一
    定潰縮程度，而去觸發感知器，則安全氣囊即會啟動。而速
    度變更且是否達到大樑一定潰縮程度並觸發感知器，不但須
    視車輛或撞擊物體當時之速度、角度，更須視當時涉及之事
    故車輛、撞擊物體、障礙物之變形徵狀，但最主要影響還是
    作用力之方向。在以激烈正面衝力為主的嚴重事故中，前座
    安全氣囊在設計上係作為輔助約束系統，其作用是在安全帶
    所提供之基礎安全措施下所增加之安全措施，換言之，安全
    氣囊只有在乘客都繫上安全帶時，才能完全發揮作用。因此
    ，只有在車輛發生正面劇烈碰撞時並觸發感知器時，前座氣
    囊才會被觸發啟動；在正面碰撞力較小或作用力不是以車輛
    縱向為方向之情況下 (如側面碰撞 )，前座安全氣囊並不會
    被啟動，故前座氣囊僅有在重大來自前方向撞擊時才會張開
    。故並非任何車輛事故發生時，氣囊即能像救命符一般擔保
    駕駛人在事故發生時，不受任何傷害。
  2.查原告乃系於酒醉駕車且未繫安全帶情形下，以每小時時速
    約100公里以上速度於市區內行駛，而此即為原告所受傷害
    最主要也最直接之原因。至於氣囊啟動與否，與原告所受損
    害間，無必然之因果關係存在，蓋在原告未繫安全帶之情況
    下，氣囊啟動會使原告所受傷害可能更大。縱使原告有繫安
    全帶，若未符合氣囊啟動之條件，則氣囊仍不會啟動，而原
    告所受之傷害也不會因此而減少，換言之，因為氣囊不符合
    啟動之條件，本即不會啟動，而原告是否受有傷害或傷害是
    否擴大，即與氣囊啟動與否無關，亦即兩者之間並無因果關
    係，此與氣囊達符合啟動之條件而因故未能啟動之情形不同
    ，故就系爭車輛於事故當時氣囊未啟動與原告所受傷害間，
    實無因果關係可言。就此，當應由原告舉證以實其說。
  3.復查，安全氣囊僅為輔助之安全系統，保護乘客之安全，最
    主要還是安全帶，且安全氣囊並不能取代安全帶成為主要保
    護裝置，若於未繫安全帶情形下氣囊引爆，則反將帶給乘客
    更重大危險，就此，於車主手冊均已有說明。再者，系爭車
    輛之潰縮裝置乃係與氣囊一同設計，而因為有潰縮設計能發
    揮緩和及吸收撞擊能量來保護乘客，也因此未能達到糸爭車
    輛大樑一定潰縮程度而去觸發SRS感知器作動條件，因此甲
    ○○教授鑑定報告認定系爭車輛「未能使安全氣囊作動的原
    因，係屬正常，在設計上並無瑕疵。」。又系爭車輛雖然外
    觀表現看似嚴重，然此實乃系爭車輛之SRS系統與車身安全
    潰縮設計為一起配合之故，而也因為潰縮設計之故，所以能
    妥善保護乘客，甚而使系爭車輛受到撞擊後而未達到觸發感
    知器程度即可安全保護乘客，因此，系爭車輛雖外觀看似嚴
    重受損，但此實乃車輛之潰縮設計發揮效果，而也因為潰縮
    設計能發揮而緩和及吸收撞擊能量來保護乘客，是以系爭車
    輛駕駛座幾乎毫無受損，而於此情形下，因為駕駛座受到保
    護，故乘客本應不致於受到重大之傷害。參被證四照片所示
    ，系爭車輛之擋風玻璃之所以破裂，實乃因為原告未繫安全
    帶撞擊之故，而原告也因此受有傷害，並有其所稱之精神損
    害云云，然原告若在合法駕駛且繫有安全帶情形下，本即不
    致會受到傷害，縱使系爭車輛遭受撞擊，若原告有繫安全帶
    ，也因為系爭車輛有潰縮設計之故，原告也不致會受到傷害
    ，而今原告受傷並自稱受有精神損害，實乃係因其違法駕駛
    且未繫安全帶所造成，焉能將之歸咎於未達觸發啟動條件之
    安全氣囊，並據此向被告主張賠償。原告自承其係酒醉駕車
    且又未繫安全帶之「非通常使用」車輛之情況下發生撞車之
    交通事故，故其所受之損害與系爭氣囊是否啟動並無因果關
    係，再加以被告並無任何故意或過失之不法行為，因此原告
    之請求當屬無據，遑論消費者保護法第51條所規定懲罰性賠
    償金，並不包含非財產上之損害（此有最高法院91年台上字
    第1495號判決可稽），故原告就此之主張亦無理由。
  4.系爭車輛之氣囊未達作動條件，乃係因車身之潰縮設計及系
    爭事故非屬正面劇烈碰撞，並非氣囊有任何瑕疵：
  (1)查系爭車輛車主手冊之功用是說汽車之使用操作方法作一般
    性說明，並不會就技術規格作細節記載，尤其是涉有專業性
    技術部分。而目前市面上車主手冊所記載內容也都大同小異
    ，即就該車輛使用作一般性說明，並提醒駕駛人應如何安全
    駕駛，故本件並不會因車主手冊是否有記載輔助氣囊不作動
    原因，而有礙於實際情況之認定。再者，被告也從未同意僅
    以車主手冊作為鑑定基礎，姑且不論僅以車主手冊作為鑑定
    之依據實屬荒謬，遑論車主手冊更非屬契約內容一部分，故
    被告當無可能同意以車主手冊為鑑定之依據，否則將有悖於
    常理與車輛撞擊實際情形。雖被告有代理人於車主手冊上簽
    名，但僅是確認系爭車輛之車型是即為車主手冊之車型而已
    ，並未同意僅憑車主手冊作為鑑定之依據，況且該手冊也並
    無以車主手冊作為雙方鑑定依據文字之記載，故台灣區汽車
    修理工業同業公會，以此作為鑑定之基礎，實屬不當，也難
    以期待其能依據實際之撞擊狀況做出公正、專業且正確之判
    斷。
  (2)復查，被告並未提供原證6號附件相關資料與電器迴路圖，
    被告亦從未同意將原證6號附件資料當作鑑定依據，故台灣
    區汽車修理工業同業公會稱「鑑定人係根據被告提供的電器
    迴路圖來進行鑑定」，當屬無稽。甚且，暫不論原證6號附
    件資料內容正確與否，台灣區汽車修理工業同業公會在初始
    鑑定報告根本未提及此一資料，原證6號附件資料是台灣區
    汽車修理工業同業公會於鑑定後才補充之資料，台灣區汽車
    修理工業同業公會當無可能以此作為當初製作鑑定報告之依
    據。再者，台灣區汽車修理工業同業公會曾陳述原證6號附
    件資料是由被告所提供（被告已否認），若錯也是被告的錯
    等語，更可知台灣區汽車修理工業同業公會對於原證6號附
    件資料內容之正確與否並無自行判斷之能力，並將錯誤推諉
    他人，其毫無專業性可言，至為灼然。況且，台灣區汽車修
    理工業同業公會既自稱前揭資料是由被告所提供，則為何在
    初始鑑定報告並未提出原證6號附錄資料，且隻字未提感知
    器與輔助氣囊作動與否之關聯性，顯見台灣區汽車修理工業
    同業公會在本案鑑定之初才對有關感知器之型式與作動方式
    並不能說是具有足夠之知識，於此情形下，又如何能期待其
    能做出公正無誤且具專業性之鑑定報告。
  5.系爭車輛乃係因車身之潰縮設計及系爭事故非屬正面劇烈碰
    撞之情形下，撞擊時因係車輛撞擊之故，動能被大幅吸收，
    且瞬間減速度小而降低碰撞時產生之力道，輔助氣囊因而未
    達作動條件，並未有任何瑕疵可言。就此，證人甲○○教授
    即證稱：「本件撞擊並不是單純的正面撞擊…依照鑑定報告
    圖17可知撞擊擠壓力非在大樑的正前方，而是大樑的左側方
    ，因為撞擊角度及被撞擊物是輪胎，吸收部分重力減速度，
    故未引爆氣囊。」詳言之，此實係因為系爭車輛之撞擊事故
    非屬面之撞擊，而係先撞擊電信桿之故，導致左右潰縮桿往
    車頭中心彎曲，並因而使撞擊力減緩且改變其方向，而使系
    爭車輛大樑並未直接承受撞擊力道 (因為左右潰縮桿往車頭
    中心彎曲，就大樑而言，其衝擊力仍然是向前的，並未因此
    阻擋大樑衝擊力而增加瞬間減速度，亦即撞擊週期變長)。
    因為撞擊力方向改變以及本件撞擊是屬於軟撞擊之故，以致
    車輛並未因撞擊而遽然停止 (即瞬間減速度小)，故而系爭
    車輛大樑外觀並未嚴重變形。因此，於系爭車輛承受撞擊時
    瞬間減速度小之情形下，並未能達到氣囊之作動條件。就此
    印證許燦輝教授所證稱：「車頭外表毀損嚴重，但皆位於潰
    縮區，以致SRS安全氣囊未作動」、「該車雖毀損看似嚴重
    ，然因撞擊時之對象特殊，即電信桿與小貨車，其撞擊能量
    幾乎被潰縮區域機構吸收，以致SRS安全氣囊未作動」，許
    教授因而認為被告鑑定結論可信度較高，由此更足以證明被
    告所言非虛。另許教授又稱「近代汽車之設計理念對人身安
    全之考慮比重大於汽車性能要求，故汽車撞擊後以車體潰縮
    來吸收汽車行駛動能，造成汽車車頭和車尾（該二處碰撞機
    會比較多）即使毀損不堪，但車內人員不致傷亡，這種以汽
    車製造商設計理念為基礎以鑑定安全氣囊應否作動則被專業
    人士所採納。」誠屬的論。因此，許教授復稱「車輛損傷狀
    態的大小和SRS安全氣囊作動與否無關…雖車頭外表毀損嚴
    重，但皆位於潰縮區，以致SRS安全氣囊未作動」。故原告
    以外觀車損狀態作為鑑定依據，並不足採。由於撞擊順序與
    判定氣囊是否作動有很重要之關聯性，但台灣區汽車修理工
    業同業公會就明顯事實之認定錯誤，而導致錯誤之鑑定結果
    ，故許教授因而表示，「因為撞擊時的撞擊順序與事實認定
    有異，故兩造之鑑定會有如此大的差異。」是以，系爭車輛
    乃係因為保護車內人員不致傷亡的車身潰縮設計及系爭事故
    非屬正面劇烈碰撞之故，在碰撞時減緩了相當之撞擊力，以
    致輔助氣囊未達到作動條件而未啟動氣囊，實非氣囊有任何
    瑕疵。
  6.系爭車輛輔助氣囊未作動與原告所受傷害間無相當因果關係
    : 查原告係於酒醉駕車且未繫安全帶之「非通常使用」車輛
    之情況下發生撞車之交通事故，而此等可歸責於原告本身之
    事由即為原告所受傷害最主要也最直接之原因，故其所受之
    損害與系爭氣囊是否啟動並無因果關係。若未符合氣囊作動
    條件，則氣囊仍不會作動引爆，而原告所受之傷害也不會因
    此而減少，換言之，因為氣囊不符合作動之設定條件，本即
    不會啟動，而原告是否受有傷害或傷害是否擴大，即與氣囊
    作動與否無關，亦即兩者之間並無因果關係，故說系爭車輛
    於事故當時氣囊未作動與原告所受傷害間，實無因果關係可
    言。且原告之所以受傷，係因其違規超速駕駛且未繫安全帶
    等可歸責於原告本身之事由所致。被告對於原告所受之傷害
    ，甚而原告所稱之精神上損害，並未有故意、過失之不法行
    為，且與原告所受傷害更無因果關係。因此，原告就可歸責
    於己之事由所造成之損害向被告求償，應無理由。
(六)、另查，依96年4月23日國立高雄應用科技大學應用科大工字
    第09630005920號函之意見說明所載，許燦輝教授之意見亦
    認為SRS電子迴路圖只是說明其接線狀況，無法提供SRS之作
    動原理及感知器係屬何種型式，甚且更無法用所附之SRS電
    子迴路圖判定系爭車輛之SRS是否有應作動而未作動之情況
    ，此也足證電子迴路圖僅為車輛電子系統迴路圖示，與系爭
    車輛輔助氣囊是否引爆並無任何關聯，也難以由迴路圖探知
    系爭車輛之感知器型式為何確屬真實。此外，許燦輝教授更
    建議將系爭車輛之電腦組件裝到另一同型車，並接上電腦診
    斷儀器來判讀SRS系統是否故障，此亦足證明本院會同兩造
    於96年4月25日現場勘驗所進行之HDS測試，確實可作為判定
    SRS系統是否故障之重要依據。而依96年4月25日現場勘驗所
    做之HDS測試結果，系爭車輛SRS輔助氣囊並無瑕疵，殆無疑
    義：
  1.依附件1光碟內容所示及96年4月25日現場勘驗測量筆錄所載
    ，在對系爭車輛實際進行HDS診斷測試前，已由兩造會同本
    院確認事故系爭車輛與測試同型式車輛，並經HDS測試以確
    認測試車輛SRS系統為正常，且無故障碼存在。
  2.系爭車輛經由HDS測試診斷之結果，顯示為「NO DTC was
    found (無故障碼 )」，因此系爭車輛之 SRR 系統當屬正常
    ，輔助氣囊應無原告所稱，應作動而未作動之瑕疵。是以，
    原告之請求，應為無理由，至為灼然。
  3.再者，測試結果為無故障碼後，經原告之要求就測試車輛再
    進行駕駛座氣囊線路斷路測試，以檢測HDS系統是否能測出
    有無故障碼存在，而經斷路測試之結果，也確實有顯示故障
    碼，故HDS系統之檢測功能當屬正常無疑。經原告要求後再
    進行拆除測試車輛之SRS電腦系統電源線及電瓶電源線，並
    於1分鐘後將所有拆除之電源線連結，再做一次HDS 測試，
    以測試系爭車輛SRS電腦記憶體是否為非揮發性記憶體（即
    所儲存資料不會因斷電而消失)，而測試結果，先前做斷路
    測試之故障碼仍然存在，並未因斷電而消失。準此，該日種
    種測試均在在顯示HDS診斷系統正常，且確實能正確地檢測
    出SRS系統有無故障碼存在，且故障碼並不會因斷電而消失
    ，以及系爭車輛之SRS系統並無瑕疵，且更證明系爭車輛之
    輔助氣囊乃是因未達作動條件而未引爆，並無應作動而未作
    動之情事。
(七)、綜前所述，系爭車輛之SRS系統並無瑕疵，輔助氣囊也無應
    作動而未作動之情事，系爭車輛乃是因車身之潰縮設計，及
    系爭事故係因先撞及電信桿後再追撞前方小貨車之後車斗，
    非屬正面劇烈硬碰撞而係屬於軟撞擊，動能被大幅吸收，且
    瞬間減速度小而降低碰撞時產生之力道，輔助氣囊因而未達
    作動條件而未引爆，故SRS系統並未有任何瑕疵。況且，近
    代汽車之設計理念對人身安全之考慮比重大於汽車性能要求
    ，所以汽車遭受撞擊後會以車體潰縮來吸收汽車行駛動能，
    造或汽車車頭和車尾（該二處碰撞機會比較多）即使有所毀
    損，但因撞擊力已被吸收，故車內人員將不致傷亡，以符合
    保護人身安全之設計理念，因此，車輛損傷狀態大小和SRS
    安全氣囊作動與否無關。系爭車輛之車頭外表毀損雖看似嚴
    重，但因皆位於潰縮區且因撞擊時之對象特殊，即電信桿與
    小貨車後車斗，其撞擊能量幾乎被潰縮區域機構所吸收，以
    致SRS安全氣囊並未作動。況且，在屬於軟撞擊之情形下，
    因為車輛本身不會遽然停止，而會使撞擊之週期延長，以致
    影響到車輛之瞬間減速度，並進而影響是否達到氣囊之作動
    條件。而系爭車輛所撞擊之小貨車木板材質後車斗與備胎，
    其材質均屬軟性物質，本件確屬軟撞擊無疑，且依被證2所
    示，小貨車遭系爭車輛撞擊後被推移了3.5公尺而大大了減
    少了瞬間減速度，也因而沒有達到輔助氣囊作動之條件，此
    也在在顯示系爭車輛之氣囊並無瑕疵。正因如此，系爭車輛
    之車室空間與駕駛座幾乎毫無受損變形，甚且，撞擊後系爭
    車輛之各車門均可用手輕易開啟，顯見當時原告在車內實際
    承受之撞擊力並不大，故系爭車輛之氣囊未達其作動條件，
    因此系爭車輛之氣囊未引爆，係屬正常。此實乃系爭車輛之
    SRS系統與車身安全潰縮設計為相配合之設計之故，而也因
    為潰縮設計之故，所以能妥善保護乘客，甚而使系爭車輛受
    到撞擊後而未達到觸發感知器啟動氣囊之程度，即可保護乘
    客之安全。再者，車輛安全氣囊感知器啟動之設定條件若過
    於輕易達成，則氣囊在未受到重大撞擊即輕易被啟動，不但
    所費不貲，駕駛者將更容易因此被氣囊擊傷。本件原告在車
    輛撞擊後僅受到輕微擦傷，實乃因其未繫安全帶所致，與氣
    囊未啟動並無關聯。原告誤將氣囊當作車禍救命萬靈丹，顯
    然對氣囊功能有所誤解。是以，系爭車輛乃係因為保護車內
    人員不致傷亡之車身潰縮設計及系爭事故非屬正面劇烈硬碰
    撞之故，在碰撞時減緩了相當之撞擊力，以致輔助氣囊未達
    到作動條件而未啟動氣囊，實非氣囊有任何瑕疵等語，資為
    抗辯。
(八)、並聲明：
  1.原告之訴駁回。
  2.訴訟費用由原告負擔。
  3.如受不利判決，請准供擔保宣告免假執行。
四、兩造不爭執之事實：
(一)、我國目前對汽車安全氣囊系統引爆設定條件無相關安全法規
    之規範。
(二)、原告向訴外人伸陽汽車有限公司購買被告產製之系爭車牌號
    碼6252-NP號，車型HONDA CR-V SX汽車乙輛（下稱系爭車輛
    ），其安全氣囊之價值為4萬元。
(三)、出賣人伸陽汽車有限公司隨車交付原告之車主手冊記載：
     在遇到中等至嚴重程度的正面撞車事故時，感知器會感知
     到車輛正在急劇減速。如果減速度夠快，控制裝置便會即
     刻命令前方氣囊膨脹並同時啟動安全帶自動收縮器。
(四)、原告於95年2月3日21時55分許，酒後（呼氣酒精濃度1.11MG
    /L）未繫安全帶駕駛系爭車輛，途經台南縣新化鎮○○里○
    ○路129號前，先撞斷電信桿，再側擦撞新化高中圍牆，再
    自後撞擊訴外人林忠壽停放路旁之自小貨車，當時系爭車輛
    之安全氣囊未作動。
(五)、原告於本件車禍中受有前額裂傷、右上眼瞼裂傷、左上眼瞼
    裂傷、多處顏面淺裂傷、右手第5指裂傷、右膝挫傷等傷害
    （系爭車輛前擋風玻璃駕駛座側破裂，撞擊力是由車內往車
    外撞擊）。
(六)、原告與訴外人伸陽汽車有限公司於95年7月13日簽訂協議書
    ，雙方同意委託台灣區汽車修理工業同業公會協助鑑定系爭
    車輛之安全氣囊。
五、得心證之理由：
(一)、按商品製造人因其商品之通常使用或消費所致他人之損害，
    負賠償責任；但其對於商品之生產、製造或加工、設計並無
    欠缺或其損害非因該項欠缺所致或於防止損害之發生，已盡
    相當之注意者，不在此限；民法第191條之1定有明文。次按
    有關消費者之保護，依本法之規定，本法未規定者，適用其
    他法律；從事設計、生產、製造商品或提供服務之企業經營
    者，於提供商品流通進入市場，或提供服務時，應確保該商
    品或服務，符合當時科技或專業水準可合理期待之安全性；
    企業經營者違反前二項規定，致生損害於消費者或第三人時
    ，應負連帶賠償責任；但企業經營者能證明其無過失者，法
    院得減輕其賠償責任；消費者保護法第1條第2項、第7條第1
    項、第3項亦定有明文。茲因民法及消費者保護法對於商品
    製造人之產品責任均加以規範，形成法條競合之情形，惟有
    關消費關係之產品責任，依消費者保護法第1條第2項規定，
    消費者保護法應為民法之特別法，故應優先適用消費者保護
    法。又按企業經營者主張其商品於流通進入市場，或其服務
    於提供時，符合當時科技或專業水準可合理期待之安全性者
    ，就其主張之事實負舉證責任；消費者保護法第7條之1第1
    項定有明文。因此，本件原告向訴外人伸陽汽車有限公司購
    買被告產製之系爭車輛，揆諸前揭規定，被告應對系爭車輛
    之安全氣囊係符合現代科技或專業水準可合理期待之安全性
    ，本件車禍事故係因車身潰縮設計及非屬正面劇烈碰撞，故
    未達安全氣囊作動條件之事實，負舉證之責任。
(二)、經查：
  1.原告於95年2月3日21時55分許，酒後（呼氣酒精濃度1.11MG
    /L）未繫安全帶駕駛系爭車輛，途經台南縣新化鎮○○里○
    ○路129號前，先撞斷電信桿，再側擦撞新化高中圍牆，再
    自後撞擊訴外人林忠壽停放路旁之自小貨車之事實，為兩造
    所不爭執，且有台南縣警察局新化分局95年11月23日南縣化
    警四字第0950012042號函附道路交通事故現場圖、現場照片
    及台南縣警察局新化分局刑事案件報告書附卷可稽，堪信為
    真實。又由前揭現場照片所示系爭車輛之車損情形：系爭車
    輛之引擎蓋折疊掀起，車頭嚴重毀損，乘客車室除車身有擦
    傷外，車身結構未受損，而參諸我國目前對汽車安全氣囊系
    統引爆設定條件尚無相關安全法規之規範，因此，於審究被
    告產製之系爭車輛是否符合現代科技或專業水準可合理期待
    之安全性，自應斟酌被告對汽車安全之整體防護設計與安全
    氣囊作動條件間之關連性。
  2.次依系爭車輛之車主手冊記載系爭車輛之安全配備有：(1)籠
    型安全結構(2)前後撞擊區（被設計成在撞車時會被壓皺而吸
    收撞擊能量）(3)座椅和座椅靠背(4)頭枕(5)潰縮型轉向機柱(6)
    座椅安全帶(7)前方氣囊(8)前座椅安全帶收縮器，有系爭車輛
    之車主手冊在卷足憑，顯見於汽車安全防護方面，較強之鈑
    件在撞擊事故發生時，雖能發揮部分抗撓、緩衝與吸收功能
    ，然其效果有限，因此晚近之汽車安全防護觀念，已朝向改
    進車體結構、用料、橋接方式、鋼樑位置等重要因素來提高
    車體安全係數，如將車體周圍設計為撞擊力道緩衝區域之可
    潰縮區域，更能保持車室不受擠壓變形，藉以避免車室於碰
    撞中受到直接擠壓而變形，達到保護車內駕駛及乘客安全之
    防護效果。而汽車之潰縮設計既具有吸收撞擊能量之功能，
    故於判斷安全氣囊系統是否已達觸發引爆之設定標準，尚難
    僅憑汽車潰縮區之車損程度來判斷作動條件。
  3.又依系爭車輛車主手冊重要安全注意事項記載：座椅安全帶
    能在所有類型撞擊事件中提供最大保護作用，氣囊雖能輔助
    座椅安全帶，但氣囊被設計成只能在遭受中等至嚴重程度之
    正面撞擊時才會膨脹，有車主手冊在卷足佐，對照被告提出
    關於系爭同型車輛修護資料構造編之記載：系爭同型車輛氣
    囊會作動之情形：如在以每小時20至30公里以上速度正面撞
    擊堅固厚實之水泥牆時，或遭受同等以上更嚴重撞擊時；或
    車輛前方左右約30度以內方向遭受強烈撞擊時，氣囊會作動
    ；但與可吸收物體（車或護欄等可變形物）發生撞擊時，要
    作動SRS氣囊時之速度（車速）會變高。根據衝擊位置、角
    度不同，系爭同型車輛氣囊亦有不作動之情況：如於路燈桿
    、樹幹等撞擊，或卡車等尾部撞擊，或局部撞擊與斜方向撞
    擊，有系爭同型車輛修護資料構造編附卷可稽，足認在同一
    車速下，車輛之撞擊形態，因其撞擊物之不同，如正面為一
    水泥牆之情況，因撞擊而引發減速度極快，致使其碰撞週期
    亦較短（屬硬撞擊情形）；如於車對車、車撞電線桿、車撞
    土牆等情況，因撞擊行為會引發車或被撞物間任一有由小到
    大之逐漸潰縮所致，撞擊所引發之減速度較慢，碰撞週期亦
    較長（屬軟撞擊情形），對於安全氣囊系統是否應觸發引爆
    確實會有不同之影響。
  4.原告雖主張依車主手冊之記載，氣囊應在系爭車輛遭受中等
    至嚴重程度之正面撞擊時即會引爆，然參諸車主手冊之作用
    在於告知汽車使用人關於汽車零組件、操作維修方法及安全
    處置之一般性資訊之說明，並非在於汽車設計原理、碰撞理
    論與準則之專業介紹，故系爭車輛安全氣囊於本件車禍事故
    中未引爆之原因為何，仍需探究系爭車輛之撞擊形態（如撞
    擊角度、撞擊物體、撞擊週期與撞擊速度等相關因素）與安
    全氣囊系統觸發引爆設定條件間之關連性。
(三)、次查：
  1.訊之鑑定人甲○○陳稱：系爭車輛之半導體型電子感知器，
    係透過減速度使半導體型電子感知器觸發作動，系爭車輛之
    感知器裝在大樑上，撞擊後撞擊力傳遞到大樑，再由感知器
    去感知減速度。硬撞擊、軟撞擊對於重力減速度有不同影響
    ，軟撞擊會吸收重力減速度，車身潰縮部分也會吸收重力減
    速度。本件車禍事故撞擊擠壓力非在大樑正前方，而是大樑
    左側方，因為撞擊角度及被撞擊物是輪胎，吸收部分重力減
    速度，故未引爆氣囊。本件撞擊只有點線撞擊，如電線桿、
    車斗是屬於線撞擊等語（見96年1月24日言詞辯論筆錄），
    及觀其作成之鑑定報告略以：研判系爭車輛最先撞擊點應在
    偏離該車中心線右側約10公分位置處，首先系爭車輛最前端
    保險桿、前橫樑及底盤保險桿等，先撞斷路燈桿後，再碰撞
    燈桿水泥基座，導致保險桿脫離、前橫樑及底盤保險桿嚴重
    變形和油底殼破裂。左前緩衝潰縮座因無衝撞到貨車底盤下
    方之備胎，故僅受前橫樑凹陷變形之拉力向內彎，而左大樑
    前端也未受損，又安置在左大樑上SRS觸發感知器更未受到
    波及，但SRS訊號線在系爭車輛車頭衝撞貨車車斗尾時已被
    扯下，另右前緩衝潰縮座也與左前緩衝潰縮座一樣向內彎，
    又在系爭車輛衝撞貨車車斗尾時，再遭到貨車底盤下方備胎
    擠壓潰縮變形後，繼續推擠大樑前端使大樑前端變形。系爭
    車輛SRS安全氣囊未作動之理由係一般SRS系統在設計時，它
    是與車身安全潰縮設計一起配合，當車輛前方衝撞時初期，
    為了不使車上乘員造成重大傷亡，故全世界各車廠在設計車
    輛時皆在車身等處，設有安全潰縮點以緩和衝擊力並大量吸
    收車身衝擊能量，以保護乘客，但由於該車所撞斷之路燈桿
    和擦撞過之路燈桿水泥基座，以及前方中華威利小貨車車斗
    尾和底盤下方備胎等物件均為可潰縮來吸收衝擊而非硬性剛
    體物品（如不可移動之剛性壁面等），因而使系爭車輛車身
    安全潰縮設計位置均能發揮緩和及吸收衝擊能量，來保護乘
    客，而未能達到大樑一定潰縮程度去觸發SRS感知器作動條
    件，因此，系爭車輛未能使安全氣囊作動之原因，係屬正常
    ，在設計上並無瑕疵。易言之，就系爭車輛右大樑撞擊損毀
    位置、撞擊方式、車體潰縮情況及撞擊彎折損毀方向和經確
    認後已知感知器型式等資料來判斷，足可斷定前輔助氣囊系
    統在設計上並無瑕疵，有鑑定人國立台北科技大學車輛工程
    系甲○○95年8月10日CR-V車SRS未作動原因鑑定報告書及96
    年1月15日回應書附卷可按，並參酌原告酒後（呼氣酒精濃
    度1.11MG/L）未繫安全帶駕駛系爭車輛，發生本件車禍所受
    之前額裂傷、右上眼瞼裂傷、左上眼瞼裂傷、多處顏面淺裂
    傷、右手第5指裂傷、右膝挫傷等傷害情形，足認被告辯稱
    ：系爭車輛之安全氣囊係符合現代科技或專業水準可合理期
    待之安全性，本件車禍事故係因車身潰縮設計及非屬正面劇
    烈碰撞，故未達安全氣囊作動條件等語，要非無據。
  2.又本院會同兩造確認停放在台南市○○路11號車廠所在地之
    車輛為系爭事故車輛，並確認被告測試之車輛，車號：3299
    -PB號，為與系爭事故車輛同型式之車輛，由被告公司人員
    執行HDS測試確認測試車輛之SRS系統正常無故障記錄後，由
    被告公司人員將系爭事故車輛之SRS電腦系統拆卸，與測試
    車輛SRS配線相連結，並執行HDS測試，經由HDS診斷系統讀
    取系爭事故車輛SRS電腦資訊，勘驗結果為HDS診斷系統最後
    出現系爭事故車輛NO DTC WAS FOUND（未發現故障碼）。嗣
    原告請求被告將測試車輛線路斷路，以測試HDS測試系統是
    否能偵測出其有故障情形？經被告將測試車輛之駕駛座氣囊
    線路斷路，用同一HDS診斷系統測試，測試結果：測試系統
    顯現如下畫面：11-10 OPEN OR INCREASED RESISTANCE IN
    LEFT FRONT AIRBAG FIRST INFLATOR。原告再請求拆除測試
    車輛之SRS電腦系統電源線，以及電瓶電源線，並將系爭事
    故車輛之SRS電腦拆除，以便測試系爭事故車輛之SRS電腦記
    憶體是否如被告所主張為非揮發性記憶體？經被告依原告所
    請拆除並停留1分鐘，再將系爭事故車輛SRS電腦與測試車輛
    之電源線相連結，並將上開拆除之電源線連結，再以HDS診
    斷系統測試，測試結果：測試系統顯現如下畫面：11-10
    OPEN OR INCREASED RESISTANCE IN LEFT FRONT AIRBAG
    FIRST INFLATOR，有本院96年4月25日勘驗測量筆錄附卷可
    稽，足知依系爭車輛SRS系統電腦資訊所示：安全氣囊系統
    未有已達作動條件之記錄，亦未有故障碼之記錄，益見被告
    辯稱：本件車禍事故係因車身潰縮設計及非屬正面劇烈碰撞
    ，故未達安全氣囊作動條件等語，要屬可信。
(四)、原告雖主張系爭車輛之安全氣囊於本件車禍車故未作動之原
    因，係因其有瑕疵致未作動乙情，並舉臺灣區汽車修理工業
    同業公會鑑定人駱文正陳稱：依照國際汽車安全標準，在汽
    車正前方30度內撞擊均屬有效撞擊，只要撞擊力足夠，不問
    其撞擊方向、面積及撞擊物體，都是可以透過該感知器所傳
    出訊號去引爆氣囊，本件依車主手冊並未提到撞擊何物體或
    何具體速度會引爆，只提到中等至嚴重撞擊程度及撞到底盤
    時會引爆氣囊，感知器感知之撞擊及微電腦接收之訊號是可
    以設定點狀撞擊不引爆，但依車主手冊之記載，並未記載點
    狀撞擊不引爆，且從底盤撞擊會引爆一點來看，因底盤撞擊
    並非屬面撞擊，而是屬於點撞擊，以此而論，點撞擊應該於
    撞擊力足夠時，可以引爆氣囊，車身之潰縮設計與氣囊引爆
    與否無關，潰縮設計是在於避免車內空間之擠壓。汽車修理
    業界，對於撞擊程度可依修理費用來評斷，修理費在3萬元
    以下或原車價百分之3以下，屬於輕微撞擊，修理費在3萬元
    以上15萬元以下，或原車價百分之3或百分之15間，屬於中
    級撞擊，修理費在15萬元以上，或原車價百分之15以上，屬
    於嚴重撞擊，另依系爭車輛屬美規保險桿裝置，於車速時速
    5公里範圍內不變形，40公里範圍內撞擊車架不易變形之標
    準，可認系爭車輛發生車禍時之時速超過40公里。又依國際
    撞擊安全測試，時速30英哩約48公里之撞擊力是屬於嚴重撞
    擊。本件依照車子撞毀程度，保險桿變形，車架變形，足認
    是屬於嚴重撞擊程度。另根據警方車禍事故現場資料，依牛
    頓慣性定律，車子撞擊電線桿時，直線運動車尾會撞擊牆壁
    ，但系爭車輛並未有此情形，故推論車輛是先撞到小貨車，
    然後小貨車再撞到電線桿，二者事實雖有不同，但對鑑定結
    果並無影響，因車主手冊上並未區別點撞擊及面撞擊，故結
    論仍是一樣等語（見96年1月24日言詞辯論筆錄），及臺灣
    區汽車修理工業同業公會作成之鑑定報告略以：依據警方提
    供現場事故圖及現場蒐集照片，車輛是撞擊停在路旁小貨車
    後車斗尾部，小貨車被擠推後車頭右前方撞擊第2支電線桿
    折斷後壓在肇事車右後車頂，系爭車輛是正面撞擊停在路邊
    小貨車後車斗尾部，同時第1橫樑撞擊突出物，輔助氣囊應
    引爆膨脹保護駕駛員及右座乘客頭部和胸部而沒有引爆膨脹
    保護，撞擊力道車輛行駛時速60公里以上，撞擊力層級是嚴
    重，本會判定應爆而未爆。又本會依據車主手冊第7頁記載
    與實際車輛比對，車門前柱至直樑前末端之間為前車體撞擊
    區（俗稱車體前潰縮區），固定在前兩邊直樑末端是前保險
    桿加強桿，零件號碼71190-S0A-010ZZ含在美規保險桿總成
    內，不屬於車體撞擊區範圍。台北科技大學甲○○先生所言
    固定在前直樑末端兩邊與保險桿之間固定物誤為車身安全潰
    縮設計與事實不符。車體前後撞擊區（俗稱車體前後潰縮區
    ）設計目的保護車輛正面撞擊時或後方被追撞擊時，減少乘
    客箱空間壓縮，增加車內生還空間，降低乘客傷亡，前輔助
    氣囊設計目的保護車輛正面嚴重撞擊時駕駛員及右座乘客之
    人體會產生急速向前衝擊之瞬間慣性力（離心力）傷害死亡
    ，車體前後撞擊區，前輔助氣囊兩者保護功能不相同系統也
    不相干。本會依據台南縣警局道路交通事故現場圖及蒐證照
    片、肇事車輛正面沒有U字型凹陷痕跡，如果撞擊堅固電線
    桿或路燈桿及路燈桿座必定有明顯U字型凹陷痕跡，本會鑑
    定初始撞擊為停在路邊小貨車後車斗尾部，且為嚴重正面撞
    擊和底盤撞擊。系爭車輛配備美國規格保險桿通過NHTSA碰
    撞測試可以承受5Km/h撞擊而不變形，40Km/h撞擊而車架不
    易變形，肇事車輛車架嚴重變形，美國規格保險桿全損毀，
    由此推論事故當時時速60公里以上。本會依車主手冊第57頁
    及第162頁前輔助氣囊應引爆膨脹條件：中度至嚴重正面撞
    擊、底盤撞擊到地面突出物，鑑定系爭車輛符合上述要件而
    前輔助氣囊沒有引爆膨脹，故本會判定前輔助氣囊屬應爆而
    未爆之情況等語為憑，有原告提出之臺灣區汽車修理工業同
    業公會鑑定報告書及補充說明在卷可參；惟查：
  1.SRS氣囊系統因車種設計而異，系爭車輛共有3個SRS觸發感
    知器，兩個分開裝置於左右直樑，另1個內建於SRS單元，若
    汽車撞擊他物時，汽車會因急速減速使得汽車碰撞點外物體
    （含車廂內乘客）因慣性產生G力，當SRS觸發感知器其中之
    一接受到一定程度G力後，SRS觸發感知器內機構即觸動將撞
    擊訊號傳遞給SRS單元，透過電腦判斷而引爆安全氣囊。原
    告所提鑑定人之鑑定意見及鑑定報告主要係以車損狀態為依
    據，而系爭車輛之車頭外表確實毀損嚴重，此種以車損破壞
    輕重來鑑定安全氣囊應否作動雖廣被一般社會民眾所採納，
    但近代汽車之設計理念對人身安全之考慮比重大於汽車性能
    要求，故汽車撞擊後以車體潰縮來吸收汽車行駛動能，造成
    汽車車頭和車尾（該二處碰撞機會比較多）即使毀損不堪，
    但車內人員不致傷亡，這種以汽車製造商設計理念為基礎以
    鑑定安全氣囊應否作動則被專業人士所採納。
  2.根據卷附台南縣警察局新化分局提供道路交通事故照片及肇
    事現場圖，系爭車輛肇事時沿新化鎮○○路北向南行駛，因
    駛出路面邊線而先撞斷電信桿，再撞擊停放路邊小貨車才停
    止，由系爭車輛之車損照片顯示：系爭車輛車頭主要橫桿都
    內凹，左右潰縮桿往車頭中心彎曲，二直樑輕微受損，亦呈
    現往車頭中心拉扯，引擎稍微往後移位，引擎蓋折疊掀起，
    車頭嚴重毀損，乘客車室除車身有擦傷，駕駛座車門稍微變
    形，車室尚完整，車身結構未受損，顯然該車毀損看似嚴重
    ，然因撞擊時之對象特殊，即電信桿與小貨車，其撞擊能量
    幾乎全被潰縮區域機構吸收，以致SRS安全氣囊未作動。易
    言之，依車體結構設計，為保護乘客安全，系爭車輛之前後
    皆有潰縮設計，以便將汽車撞擊時之動能吸收，降低碰撞時
    產生之G力。因系爭車輛撞擊對象為電信桿、小貨車尾部等
    可吸收物體，故車頭外表雖毀損嚴重，然皆位於潰縮區，以
    致SRS安全氣囊未作動（此有國立高雄應用科技大學96年1
    月18日應用科大工字第09630000950號函在卷足參）。
  3.準此，原告主張系爭車輛之安全氣囊於本件車禍車故未作動
    之原因，係因其有瑕疵致未作動乙情，本院綜合上開調查證
    據之結果，尚難遽信。
(五)、原告雖又主張系爭車輛SRS安全氣囊未作動應與訊號線之脫
    落有關，且SRS電腦應因感知器脫落而有故障顯示（即DTC顯
    示），惟系爭車輛SRS系統至勘驗時仍未發現故障情形，顯
    見此系統確有瑕疵云云；惟查：
  1.電路傳達信號之速度與時間極為快速，乃眾知之常識，因此
    在訊號線脫落前，感知器訊號早已傳送。又依被告提出之
    SRS電子迴路圖中，左及右前端之衝擊感知器和安全氣囊控
    制單元之圖示，其作用原理係當受外部衝擊時，車輛前端左
    、右之任一側或兩側之衝擊感知器，會將此衝擊信號傳入安
    全氣囊控制單元，並於控制單元中判斷衝擊程度是否達到引
    爆安全氣囊作動之條件；當條件符合時，前端乘客及駕駛座
    之安全氣囊將被引爆展開，故本件主要是因為未達SRS感知
    器作動之條件，與SRS信號線何時被扯下已無關係。換言之
    ，配置在系爭車輛直樑前端左右邊側感知器係各自獨立並聯
    配線，不因左邊感知器訊號線被扯下或斷路導致右感知器和
    全系統功能失效，亦不因車輛撞擊事故訊號線被扯下或撞擊
    斷路導致訊號傳輸失效，車輛行駛時速60公里每秒鐘只行駛
    距離16.7公尺，而電氣信號在銅線導體上每秒鐘傳送距離
    296,400公里，故在車輛撞擊導致電氣信號線被扯下或斷路
    之前電氣信號已經傳送完畢；此有被告提出之鑑定人國立台
    北科技大學車輛工程系甲○○96年1月15日回應書第9項、96
    年5月8日函及原告提出臺灣區汽車修理工業同業公會第8、9
    項補充說明在卷足憑，可認原告主張系爭車輛SRS安全氣囊
    未作動之原因與訊號線之脫落有關云云，尚乏所據。
  2.又審酌本件車禍肇事經過為原告駕駛系爭車輛先撞斷電信桿
    ，再側擦撞新化高中圍牆，再自後撞擊訴外人林忠壽停放路
    旁之自小貨車而停止，則依系爭車輛之撞擊形態及車損情形
    ，可知左邊SRS訊號線應於系爭車輛車頭衝撞貨車車斗尾時
    被扯下，業如上述，而原告於第1次撞擊（撞斷電信桿）後
    之連續碰撞迄至車輛停止時為一減速度之過程，則系爭車輛
    SRS感知器於第1次撞擊時已得感知本件車禍事故之撞擊能量
    ，且在左邊SRS訊號線脫落前，感知器早已傳送撞擊信號至
    安全氣囊微處理器，並於微處理器中判斷撞擊程度是否達到
    引爆安全氣囊作動之條件，嗣縱因系爭車輛於撞斷電信桿後
    之連續碰撞迄至車輛停止之撞擊擠壓潰縮變形過程，使系爭
    車輛引擎室之蓄電瓶全毀，致SRS電腦系統無法記錄左邊SRS
    訊號線脫落之故障訊號，有台南縣警察局新化分局95年11月
    23日南縣化警四字第0950012042號函附現場照片在卷可查，
    惟依系爭車輛SRS系統電腦資訊所示：安全氣囊系統並未有
    已達作動條件之記錄，已如前述，因之原告主張系爭車輛
    SRS電腦系統未有左邊SRS訊號線脫落之故障碼記錄，顯見系
    爭車輛SRS安全氣囊系統有瑕疵云云，難謂可採。
(六)、末衡諸裝置於直樑（或稱大樑）之SRS感知器之觸發感知器
    分有機械式與電子式，機械式之觸發感知器有滾珠式、滾柱
    式、滾軸斜接式、偏壓磁鐵式、氣體旋轉彈簧片式等，而電
    子式之觸發感知器有壓電式和應力規式等。學理上以電子式
    觸發感知器比較敏威，但對於是否應該引爆安全氣囊之結果
    二者不會有太大不同，只要汽車撞擊減速度達到一定G值，
    理應觸發感知器引爆安全氣囊。另SRS電子迴路圖僅是提供
    維修人員認識線路顏色、位置、組裝零組件彼此連線關係，
    圖中雖有註明感知器，唯僅說明其接線狀況，無法提供SRS
    之作動原理及感知器係屬何種形式（有國立高雄應用科技大
    學96年2月15日應用科大工字第096300002680號函及同年4月
    23 日應用科大工字第09630005920號函附卷可稽），並參酌
    被告輔佐人所稱：被證10第3頁所示感知器均屬半導體電子
    感知器，前感知器感知到撞擊時，會將電壓差傳遞到電腦內
    部，經由SAFING迴路及主感知器迴路同時接通處於ON狀態時
    即會引爆，而撞擊之G值係由前感知器及主感知器為判斷，
    但主要係由主感知器之判斷作為是否引爆之標準，G值設定
    屬於商業機密。前感知器係透過直樑去感受正前方瞬間減速
    度值之大小而由感知器偵測到G值，直樑變形與否與G值大小
    並無必然直接關係，必須考慮到撞擊力、撞擊面積及方向之
    問題等語（見96年1月24日言詞辯論筆錄），可認安全氣囊
    主要係經由感知器及微處理器來判斷碰撞程度之嚴重性及能
    量，並為信號之傳遞與發送，其作動原理係利用碰撞時減速
    度慣性來驅使感知器（機械式或電子式）作動，感知器之型
    式對於安全氣囊系統是否應觸發引爆並無必然關連性，應堪
    認定。
(七)、綜上所述，原告於95年2月3日21時55分許，酒後（呼氣酒精
    濃度1.11MG /L）未繫安全帶駕駛系爭車輛，途經台南縣新
    化鎮○○里○○路129號前，先撞斷電信桿，再側擦撞新化
    高中圍牆，再自後撞擊訴外人林忠壽停放路旁之自小貨車，
    當時系爭車輛因撞擊形態及車體之潰縮設計，而緩和及吸收
    撞擊能量，致未達作動安全氣囊之設定標準，並無不符合現
    代科技或專業水準可合理期待之安全性之情形。又原告於本
    件車禍中所受前額裂傷、右上眼瞼裂傷、左上眼瞼裂傷、多
    處顏面淺裂傷、右手第5指裂傷、右膝挫傷等傷害，應係肇
    因於其酒後（呼氣酒精濃度1.11MG /L）未繫安全帶駕駛系
    爭車輛所致，難謂其傷害結果與系爭車輛安全氣囊未作動間
    有相當因果關係。從而，原告依消費者保護法第7條第1項、
    第3項、第9條（民法第191條之1第1項、第4項）、第51條但
    書，民法第195條第1項規定，請求被告給付150萬元（安全
    氣囊價值4萬元、慰撫金71萬元，及依消費者保護法第51條
    但書規定1倍懲罰性賠償金，合計150萬元），及自起訴狀繕
    本送達日即95年10月30日起至清償日止，按年利率百分之5
    計算之利息，為無理由，應予駁回。
(八)、本件待證事實已臻明確，兩造其餘攻擊防禦方法及舉證，對
    判決結果已不生影響，爰不一一論述，併此敘明。
(九)、本件訴訟費用額為裁判費15,850元，確定如主文第2項所示
    。
(十)、本件原告既受敗訴判決，其假執行之聲請已失所依附，應併
    予駁回。
六、結論：原告之訴為無理由，依民事訴訟法第78條、第87條第
    1項，判決如主文。
中　　華　　民　　國　　96　　年　　7　　月　　4　　  日
                      民事第三庭法　官　張季芬
以上正本係照原本作成
如對本判決上訴，須於判決送達後20日內向本院提出上訴狀
中　　華　　民　　國　　96　　年　　7　　月　　4　　  日
                                書記官　陳美萍
